# 关于收购及IPO评估过渡期的问题

提问人：xjtuian 时间：2015-09-17 10:14:46
另外，我补充一个问题 （ 5 ）在评估报告出具日之后，公司进行分红，是否可以以评估值减去分红后的数值确认为改制出资的资产价值，而不必再次评估？如果不是分红，而是按照账面值出售公司的某子公司100%股权呢？如果不是按照账面值出售某子公司100%的股权，而是按照评估值出售呢（假设该公司有多个子公司，且各子公司均出具评估报告）

回答人：chenyiwei
1 、通常理解应当是失效了，该评估报告很可能不能继续作为经济行为的价值确定依据。一般需要更新评估报告。当然在实际操作中也有过期时间不长的情况下，经各方和相关监管机构确认后，继续沿用原评估报告作为定价依据的情况。 2 、最符合准则要求的做法是在购买日进行“购买对价分摊”评估，即以购买日为基准日确定各项可辨认净资产的公允价值，作为购买日合并报表层面处理的依据。不能简单地将收购价格和被收购方帐面净资产之间的差额确定为商誉。 3.1、如果补足款支付给标的企业，则收购方个别报表层面不做账务处理，标的企业增加资本公积；如果直接支付给收购方，则收购方冲减长期股权投资成本。 3.2、如果过渡期间盈利的，相当于收购方以同样的对价取得了更多的可辨认净资产，相应减少所确认的商誉。 4 、在整体变更过程中，也要关注在该过渡期间内是否出现了导致净资产重大减少的情况或事项，如果是则建议推迟基准日重新评估，或者由发起人按比例用现金不足差额。 5 、基准日后应尽可能避免分红、新增投资等权益性交易的原因导致净资产变动的情况，否则将导致原基准日的评估和审计结果不能作为整体变更的依据。基准日后出售子公司确认损益一般是可以的。

提问人：xjtuian 时间：2015-09-17 22:46:48
2 、最符合准则要求的做法是在购买日进行“购买对价分摊”评估，即以购买日为基准日确定各项可辨认净资产的公允价值，作为购买日合并报表层面处理的依据。不能简单地将收购价格和被收购方帐面净资产之间的差额确定为商誉。 首先，太感谢陈版主了！ 这个我是这么理解的：（ 1 ）按准则的要求，是收购价格和公允价值之间的差异确认为商誉。但是在实务中，一般确认公允价值就是收购价值（也许会有一些去尾数取整的做法），如果严格按照准则要求，则不能确认商誉。那么，对一些轻资产公司，比如游戏、影视公司而言，如何做账。这些公司的评估一般采取市场法，评估出来的公允价值无法分配到可辨认净资产上（一个净资产不超过 1 亿的游戏公司，很容易评估到 20 亿）。因此，实务中（我不知道是不是）一般按照公允价值和账面价值的差异确认为商誉。不知道对不对？（ 2 ）我的问题还是，商誉的确认时点是：评估价值和评估基准日账面净资产之间的差异，还是评估价值和交割日账面净资产的差异？ 按照您“3.2、如果过渡期间盈利的，相当于收购方以同样的对价取得了更多的可辨认净资产，相应减少所确认的商誉。”的意思，我个人倾向于认为商誉的确认，是评估价值和交割日账面净资产之间的差异。
5 、基准日后应尽可能避免分红、新增投资等权益性交易的原因导致净资产变动的情况，否则将导致原基准日的评估和审计结果不能作为整体变更的依据。基准日后出售子公司确认损益一般是可以的。
如果基准日之后出售子公司确认损益，但是对评估报告的评估价值是否有影响？因为出售子公司，就是出售一项业务，有可能导致原评估报告的结论不再成立。

回答人：chenyiwei
1 、越是轻资产公司，越是要注意根据《企业会计准则解释第 5 号》第一条的规定，识别和计量被购买方的可辨认无形资产，将尽可能多的购买对价分摊给无形资产，后续在合理确定的使用寿命内摊销，避免确认过大的商誉导致后续越来越大的商誉减值测试压力，也避免收购后业绩的虚增。准则允许在购买日后有最长 12 个月的“计量期”用于确定购买日各项可辨认资产的公允价值。 2 、商誉的确认，是收购对价和交割日可辨认净资产公允价值之间的差异。 3 、折股的基础是账面净资产，评估值仅作为参考。